【裁判字號】    98,易,710
【裁判日期】    980625
【裁判案由】    贓物
【裁判全文】
臺灣臺北地方法院刑事判決               98年度易字第710號
公  訴  人  臺灣臺北地方法院檢察署檢察官
被      告  甲○○
上列被告因贓物案件，經檢察官聲請以簡易判決處刑（九十八年
度偵字第三五０三號），本院刑事庭受理後（九十八年度簡字第
九二三號），認不宜以簡易判決處刑，改依通常程序審理，本院
判決如下：
    主  文
甲○○無罪。
    理  由
一、公訴意旨略以：被告甲○○於民國九十七年十一月下旬某日
    ，在臺北市士林夜市內，明知綽號「小葉」之成年女子（真
    實姓名年籍不詳）所販售之三星牌行動電話一支（型號：Ｓ
    ＧＨ—Ｚ七二八型，序號：00000000000000
    ，含電池一個，原為美國籍人士乙○○Ｓｎｏｗ  Ｐｈｉｌ
    ｉｐ  Ａｎｄｒｅａｓ所有，於九十七年十一月二十三日下
    午四時許，在臺北市○○區○○街二段五四號五樓遺失後報
    警遭竊），價格低廉，來路不明，顯可疑為贓物，竟仍基於
    買受贓物之未必故意，以新臺幣二千元之價格購買上開行動
    電話，並插入其所申辦之門號0000000000號ＳＩ
    Ｍ卡使用，嗣因乙○○報警後，為警調閱上開行動電話通聯
    紀錄，而查知上情，因認被告涉犯刑法第三百四十九條第二
    項之故買贓物罪嫌。
二、按犯罪事實應依證據認定之，無證據不得認定犯罪事實，又
    不能證明被告犯罪或其行為不罰者，應諭知無罪之判決，刑
    事訴訟法第一百五十四條第二項、第三百零一條第一項分別
    定有明文。次按認定不利於被告之事實，須依積極證據，茍
    積極之證據本身存有瑕疵而不足為不利於被告事實之認定，
    即應為有利於被告之認定，更不必有何有利之證據，而此用
    以證明犯罪事實之證據，猶須於通常一般人均不至於有所懷
    疑，堪予確信其已臻真實者，始得據以為有罪之認定，倘其
    證明尚未達到此一程度，而有合理性之懷疑存在，致使無從
    為有罪之確信時，即應為無罪之判決，此有最高法院八十二
    年度臺上字第一六三號判決、七十六年臺上字第四九八六號
    、三十年上字第八一六號等判例意旨可資參照。
三、公訴人認被告涉犯故買贓物罪嫌，無非係以被告於警詢及偵
    查中之自白、被害人乙○○於警詢中之證詞、贓物認領保管
    單一紙，及上開行動電話通聯紀錄與平均報價各一件為其主
    要論據。訊據被告堅詞否認有何故買贓物之犯行，辯稱：上
    開行動電話確實是伊在士林夜市內，向一名綽號「小葉」之
    成年女子所購買，伊認為該支行動電話當時之價格差不多也
    是二千多元，並沒有懷疑過是贓物，且伊從事直銷工作，很
    容易相信別人，也常常沒有原因幫助他人，所以才購買該支
    行動電話，並沒有購買贓物之故意等語。經查：
  (一)按被告以外之人於審判外之言詞或書面陳述，除法律有規定
    者外，不得作為證據；又被告以外之人於審判外之陳述，雖
    不符合同法第一百五十九條之一至第一百五十九條之四之規
    定，但經當事人於審判程序同意作為證據，法院審酌該言詞
    陳述或書面陳述作成時之情況，認為適當者，亦得為證據。
    當事人、代理人或辯護人於法院調查證據時，知有第一百五
    十九條第一項不得為證據之情形，而未於言詞辯論終結前聲
    明異議者，視為有前項之同意，刑事訴訟法第一百五十九條
    第一項及第一百五十九條之五分別定有明文。查本案當事人
    對於認定事實所引用之證據資料，於本院準備程序及審理期
    日調查證據中均陳明同意引用為本案證據，而本院審酌該等
    言詞供述及書面非供述證據作成時之情況認為適當，依刑事
    訴訟法第一百五十九條之一至第一百五十九條之五之規定，
    均有證據能力，合先敘明。
  (二)上開三星牌行動電話一支（型號：ＳＧＨ—Ｚ七二八型，序
    號：00000000000000，含電池一個），原為
    美國籍人士乙○○所有，於九十七年十一月二十三日下午四
    時許，在臺北市○○區○○街二段五四號五樓之「Ｒｅｌａ
    ｘ休閒圖書中心」內遺失，乙○○旋於同年月二十五日向臺
    北市政府警察局中山分局民權一派出所通報遭竊，此據證人
    乙○○於警詢中陳述甚明。而被告於九十七年十一月底，在
    臺北市士林夜市內，以二千元之價格，向綽號「小葉」之成
    年女子（真實姓名年籍不詳）購買上開行動電話一支（含電
    池一個），嗣經員警調閱上開行動電話之通聯紀錄，而查知
    為被告所使用，因而通知被告製作筆錄，並由乙○○領回該
    行動電話（含電池）等節，亦據被告於警詢、偵查及本院審
    理中均坦認無訛，並經證人乙○○於警詢中證述屬實，且有
    贓物認領保管單一紙（見偵查卷第十三頁）、行動電話照片
    三張（見偵查卷第十九至二一頁）、通聯調閱查詢單一件（
    見偵查卷第二六至三一頁）附卷可稽，堪信被告此部分之陳
    述為真實。
  (三)查上開行動電話於九十六年四月上市，於九十八年三月一日
    查詢時之平均報價為六千三百二十六元，固有行動電話平均
    報價資料一件附卷供參（見偵查卷第三八至四十頁）。然被
    告於本院審理中提出露天拍賣市場網頁證明上開行動電話於
    九十八年三月十一日之網路價格為二千元，於九十七年九月
    一日之網路價格為五千元，有露天拍賣市場網頁三紙附卷可
    稽，則被告於九十七年十一月底以二千元購買該支行動電話
    ，並非顯然低於市價。雖被告於本院審理中自承當時在士林
    夜市內，綽號「小葉」之約十九歲至二十歲之女子站在路邊
    向其搭訕問要不要行動電話，不是擺攤，也不是店家，當時
    也沒有開機測試，買完就帶走，也沒有向「小葉」求證行動
    電話來源等語（見本院卷第十五頁背面）。但被告在夜市內
    向前來搭訕之女子購買行動電話，如其認價格與市價相當，
    僅因一時失慮或欠缺經驗，疏未求證來源或取得購買證明，
    或未開機測試功能，即購買行動電話，亦非迥異於常情，難
    認被告對該支行動電話為贓物一節，有所認識，亦難據此即
    推論被告主觀上具有故買贓物之犯意。被告前揭所辯，應可
    採信。
  (四)綜上所述，被告雖在夜市內向綽號「小葉」之不詳姓名人士
    購買上開行動電話，但因購買價格並非顯然低於市價，且在
    夜市內購買物品未慮及取得來源或購買證明，並非與常情顯
    然不符，被告主觀上應不認識該支行動電話為贓物，難認其
    主觀上有故買贓物之犯意，核與故買贓物罪之構成要件仍有
    未合。此外，本案復查無其他積極證據，足資證明被告涉有
    何故買贓物之犯行，揆諸首揭規定及說明，本案不能證明被
    告犯罪，應為無罪判決之諭知，以免冤抑。
據上論斷，應依刑事訴訟法第三百零一條第一項，判決如主文。
本案經檢察官徐則賢到庭執行職務。
中    華    民    國    98    年    6    月    25     日
                  刑事第十三庭審判長法  官 許泰誠
                                    法  官 張文俊
                                    法  官 郭顏毓
上正本證明與原本無異。
如不服本判決，應於判決送達後10日內向本院提出上訴狀（應抄
附繕本）。告訴人或被害人如對於本判決不服者，應具備理由請
求檢察官上訴，其上訴期間之計算係以檢察官收受判決正本之日
期為準。
                                    書記官 潘文賢
中    華    民    國    98    年    6     月    26    日


司法院資訊處製作；財團法人民間司法改革基金會備份。
